臺灣高等法院刑事裁定　　　　　　　　　　　　　　九十一年度毒抗字第一七六號
　　抗　告　人
　　即　被　告　　甲○○
右列抗告人因違反毒品危害防制條例案件，不服臺灣臺北地方法院中華民國九十一年
二月二十一日裁定（九十一年度毒聲字第二九三號）提起抗告，本院裁定如左：
    主  文
原裁定撤銷，發回臺灣臺北地方法院。
    理  由
一、抗告意旨略以：本件抗告人即被告甲○○雖於民國九十年十月十五日三時十五分
    為警查獲持有ＭＤＭＡ一顆（毛重０．三二公克），難據此為由即認定本人有多
    次施用ＭＤＭＡ之事實，詎裁定將抗告人送勒戒處所觀察、勒戒，依法提起抗告
    等語。
二、按抗告期間，除有特別規定外，為五日，自送達裁定後起算；且按提起抗告，應
    以抗告書狀，敘述抗告之理由，提出於原審法院為之，刑事訴訟法第四百零六條
    前段、第四百零七條，分別定有明文。本件抗告人因毒品危害防制條例案件，經
    原審法院裁定准許檢察官聲請而裁定送勒戒處所觀察、勒戒，於九十一年三月五
    日將該裁定正本送達於抗告人收受，有附卷之送達證書可稽。此項抗告期間既無
    特別規定，依照首開說明，自為五日，則自九十一年三月五日送達裁定之翌日起
    算，計至同年三月十日其抗告期間即已屆滿，惟因期間之末日為星期日，依民法
    第一百二十二條規定，應以休息日之次日代之，即應以九十一年三月十一日為抗
    告期間之末日。然抗告人提出之抗告狀誤向非原審法院之臺灣臺北地方法院檢察
    署提出，依抗告狀收狀戳章日期為九十一年三月八日，其仍於法定期間提起抗告
    ，依一般實務見解，固尚無不可，其抗告尚未逾期，合先敘明。
三、再按「刑事訴訟法第一百五十六條第二項規定，被告雖經自白，仍應調查其他必
    要之證據，以察其是否與事實相符。立法目的乃欲以補強證據擔保自白之真實性
    ；亦即以補強證據之存在，藉之限制自白在證據上之價值。而所謂補強證據，則
    指除該自白本身外，其他足資以證明自白之犯罪事實確具有相當程度真實性之證
    據而言；雖其所補強者，非以事實之全部為必要，但亦須因補強證據與自白之相
    互利用，而足使犯罪事實獲得確信者，始足當之」（最高法院七十四年台覆字第
    一０號判例參照）。
四、經查：本件被告於警局訊問時固曾自白：「（你所持有之ＭＤＭＡ搖頭丸是否為
    你所有？）是我所有的」「（持有搖頭丸是作何用途？）是要拿來自己食用」「
    （你於何時開始使用搖頭丸？最近乙次是於何時？何地？）我是於二個月前開始
    使用搖頭丸，前後只食用了貳次，最近乙次是於九十年十月十四日凌晨二時左右
    ，在台北市錢櫃敦南店內食用，是我一個在使用」等語。原審因據檢察官之聲請
    以抗告人於警訊時之自白及被告為警於九十年十月十五日三時十五分許，在台北
    市松山區○○○路○段、塔悠路口自被告身上查獲之第二級毒品ＭＤＭＡ一顆（
    毛重０．三二公克，聲請書誤載為毛重０．六公克）暨台北市政府警察局出具之
    九十年十二月十二日北市鑑毒字第七０三號鑑驗通知書」作為補強證據，裁定將
    抗告人送勒戒處所觀察、勒戒；然此等扣案之ＭＤＭＡ搖頭丸一顆，亦僅足以證
    明被告持有ＭＤＭＡ搖頭丸之事實，尚不足以證明被告確有施用搖頭丸，至於有
    無施用毒品，應以被告所採集之尿液是否有毒品陽性反應或施用毒品之器具有無
    毒品陽性反應為其重要之補強證據，惟依卷附所示並無關於被告之尿液檢驗報告
    書以為檢察官聲請書及原審所確認之事實，且無其他證據足以證明被告於警訊自
    白之犯罪事實確有相當程度之真實性，能否以此推論被告曾有施用第二級毒品Ｍ
    ＤＭＡ搖頭丸之行為，殊有可疑。原審僅以「經核屬實」逕予裁定被告施用第二
    級毒品，應送勒戒處所觀察、勒戒，並未就其如何能獲得確信之心證上理由，詳
    予敘述，即謂其上開之自白為真實，非無可議，於法亦難謂合。是抗告人前揭之
    抗告，為有理由，原裁定自屬無可維持，應予撤銷發回原審法院，另為妥適詳實
    之裁定，期臻適法。
五、據上論斷，依刑事訴訟法第四百十三條裁定如主文。
中      華      民      國    九十一    年      三      月    二十七    日
                              臺灣高等法院刑事第二十一庭
                                  審判長法  官  葉  騰  瑞
                                        法  官  莊  明  彰
                                        法  官  江  國  華
右正本證明與原本無異。
不得再抗告。
                                        書記官  吳  碧  玲
中      華      民      國      九十一   年     三    月    二十八      日
